【裁判字號】    89,上訴,287
【裁判日期】    890411
【裁判案由】    準強盜
【裁判全文】
臺灣高等法院高雄分院刑事判決                    八十九年度上訴字第二八七號
    上  訴  人
    即  被  告  甲○○
  指定選任辯護人 本院公設辯護人 李佩娟
右上訴人因準強盜案件，不服臺灣屏東地方法院八十八年度訴字第七二五號中華民國
八十九年一月二十六日第一審判決（起訴案號：臺灣屏東地方法院檢察署八十八年度
偵字第七六九五號），提起上訴，本院判決如左：
      主  文
原判決撤銷。
甲○○攜帶兇器竊盜，累犯，處有期徒刑捌月。
扣案之木棍壹支沒收。
      事  實
一、甲○○曾因妨害公務案件，經台灣屏東地方法院判處有期徒刑六月，並於民國（
    下同）八十五年六月十二日執行完畢，不知悔改，復意圖為自己不法之所有，於
    八十八年十一月二十六日下午四時三十分許，手持平日當拐杖用之木棍，竊取乙
    ○○所種植之橘子十八顆，經乙○○發覺，趨前囑之要吃水果要與人講勿偷摘，
    詎其聽後惱羞成怒，竟乘乙○○走回之際，另行起意，基於傷害乙○○之故意，
    持該當拐杖用之木棍從後毆打乙○○，致乙○○頭頂部撕裂傷二ｘ二公分、後枕
    部血腫、前胸臂挫傷及右下肢挫傷三ｘ五公分逃逸（傷害部分未經告訴），嗣於
    八十八年十一月二十六日下午五時十分許，在屏東縣滿州鄉○○路四十七之五號
    前，經警據報查獲。
二、案經屏東縣警察局恆春分局移送台灣屏東地方法院檢察署檢察官偵查起訴。
    理  由
一、右揭竊盜之事實業據上訴人甲○○於警訊、偵查、原審中坦承不諱，惟矢口否認
    傷害乙○○一節，並於本院審理中否認竊取乙○○所種植之十八顆橘子，辯稱：
    我是到廟寺拜拜，經過她家門前與她聊天而已，並沒有打她云云。惟查：上訴人
    甲○○持木棍攻擊乙○○，此據乙○○於警訊時供稱：「‧‧‧他趁我不注意的
    時候拿起木棍朝我亂打，‧‧‧」（見警卷八十八年十一月二十六日偵訊筆錄）
    、原審審理中供稱：「‧‧‧我問他為何採我的橘子，他說路邊的橘子為何不能
    採，他就拿木棍打我‧‧‧」（見原審卷第十八頁）、本院審理中供稱：「我告
    訴他為何偷摘，他說是路邊的，我說是我們種的，如果你要吃我會摘給你，後來
    約四、五分鐘他就偷偷拿木棍從後面來打我，我當時正要走回我家，在路上他就
    偷偷打我。」「問：（妳走約多遠，他偷偷打妳？）答：我走了約十幾公尺」「
    （問：妳當時有無要捉他或將橘子要回之意思？）答：都沒有。我只是跟他講要
    吃要跟我講」「我是想說都住隔壁，不要偷摘就好，如果要吃跟我說，我會摘給
    他吃。東西是我的，要跟我講一下，以後也不要再偷摘就好了。」（見八十九年
    三月二十二日本院訊問筆錄），核與上訴人甲○○於警訊中之供稱：「未經告訴
    人同意而摘取其橘子」、「我被發現後，被她罵我是賊，於是發生口角，我就持
    木棍打她。」等語相符，並有驗傷診斷書一紙在卷可參。目擊證人方錦煌亦於警
    訊證稱：「當時我從寺裡要到山下路過發生地時，有看到甲○○持木在追打陳張
    衿的頭部，我因不知事非曲直，所以沒有介入就離去」等語。證人即警員賴治辰
    於本院審理中亦證稱：「（問：筆錄是照乙○○之意思記載）答：是」「（問：
    乙○○有講說：趁我不注意時拿木棍打我？）答：是」；比對於被害人之診斷證
    明書其頭部受有二ｘ二公分之撕裂傷，可見被害人並無要捉上訴人或要將橘子取
    回之意思，而係上訴人於被發覺竊取橘子後被罵是賊，於是發生口角，因腦羞成
    怒，而另持起當拐杖用之木棍追打乙○○，此外並有贓物領據一紙存卷可參，上
    訴人甲○○辯稱並未竊取乙○○之橘子云云，所辯係卸責之詞，不足採信，其犯
    行已堪認定。
二、上訴人甲○○手持平日當拐杖用之木棍偷摘他人水果，核係犯刑法第三百二十一
    條第一項第三款攜帶兇器加重竊盜罪。公訴意旨誤認上訴人甲○○意圖防護贓物
    及脫免逮捕，而當場施強暴脅迫，認係準強盜犯行，惟查被害人乙○○於警訊時
    供稱：「‧‧‧他趁我不注意的時候拿起木棍朝我亂打，‧‧‧」（見警卷八十
    八年十一月二十六日偵訊筆錄）、原審審理中供稱：「‧‧‧我問他為何採我的
    橘子，他說路邊的橘子為何不能採，他就拿木棍打我‧‧‧」（見原審卷第十八
    頁）、本院調查時陳稱：「我告訴他為何偷摘，他說是路邊的，我說是我們種的
    ，如果你要吃我會摘給你，後來約四、五分鐘他就偷偷拿木棍從後面來打我，我
    當時正要走回我家，在路上他就偷偷打我。」「問：（妳走約多遠，他偷偷打妳
    ？）答：我走了約十幾公尺」「（問：妳當時有無要捉他或將橘子要回之意思？
    ）答：都沒有。我只是跟他講要吃要跟我講」「我是想說都住隔壁，不要偷摘就
    好，如果要吃跟我說，我會摘給他吃。東西是我的，要跟我講一下，以後也不要
    再偷摘就好了。」（見八十九年三月二十二日本院訊問筆錄），且被害人乙○○
    係年近七十歲之老婦，所竊橘子十八顆價值不多，可見被害人應無將之逮捕及防
    護贓物之意，檢察官認上訴人甲○○係犯準強盜犯行，尚有未洽，惟起訴之基本
    事實同一，本院自得變更起訴法條，改依刑法第三百二十一條第一項第三款加重
    竊盜罪處斷。又上訴人甲○○有事實欄所載之刑之宣告及執行情形，有其臺灣高
    等法院全國前案紀錄表在卷可徵，其於有期徒刑執行完畢後，五年以內再犯有期
    徒刑以上刑之本罪，應依累犯之規定，加重其刑。
三、原審論科，固非無見，惟查上訴人甲○○不構成準強盜罪已如上述，原審認上訴
    人甲○○係為防護贓物及脫免逮捕而當場施強暴脅迫構成準強盜罪，尚有未洽，
    上訴人甲○○上訴否認犯罪，雖無理由，惟原判決既有可議，自應撤銷改判。審
    酌上訴人甲○○犯罪動機、手段、其年輕力壯犯後竟對六十餘歲之被害人以平日
    當拐杖用之木棍毆打，對其所造成傷害，其所竊橘子十八顆價值不多等一切情狀
    ，爰量處有期徒刑八月。至扣案之之木棍為上訴人甲○○平日當拐杖用，且係供
    犯罪所用之物，依法宣告沒收。
四、另上訴人甲○○傷害部分因未據被害人告訴，本院自不予以審判，併此敘明。
據上論斷，依刑事訴訟法第三百六十九條第一項前段、第三百六十四條、第二百九十
九條第一項前段、第三百條、刑法第三百二十一條第一項第三款、第四十七條、第三
十八條第一項第二款，判決如主文。
本案經檢察官邱榮藏到庭執行職務。
中    華    民    國        八十九      年      四      月     十一     日
                              臺灣高等法院高雄分院刑事第八庭
                                  審判長法官  郭雅美
                                        法官  洪兆隆
                                        法官  張盛喜
右正本證明與原本無異。
被告不得上訴。
檢察官本判決，應於判決送達後十日內向本院提出上訴狀，其未述理由者並應於提
出上訴狀後十日內向本院補提理由書（應附繕本)。
                                      書記官  鄭翠芬
中    華    民    國        八十九      年      四      月     十三     日
附錄本判決科刑法條全文：
刑法第三百二十一條第一項第三款
犯竊盜罪而有左列情形之一者，處六月以上五年以下有期徒刑：
三、攜帶兇器而犯之。
第三百二十條第一項：
意圖為自己或第三人不法之所有，而竊取他人之動產者，為竊盜罪，處五年以下有期
徒刑、拘役或五百元以下罰金。
                                                                      Ｈ


司法院資訊處製作；財團法人民間司法改革基金會備份。
